【裁判字號】    96,訴,1566
【裁判日期】    970530
【裁判案由】    殺人未遂
【裁判全文】
臺灣臺北地方法院刑事判決              96年度訴字第1566號
公  訴  人  臺灣臺北地方法院檢察署檢察官
被      告  乙○○
選任辯護人  王東山律師
            林孝甄律師
            許富雄律師
追加被告    黃麒豪
指定辯護人  本院公設辯護人沈芳萍
上列被告等因殺人未遂案件，經檢察官提起公訴（96年度偵字第
17 007號）及追加起訴（97年度偵字第5962號），本院合併審理
，判決如下：
    主  文
本件公訴不受理。
    理  由
一、公訴意旨略以：被告黃麒豪與甲○○係同事關係，因認常因
    工作因素而遭甲○○口頭糾正，竟基於殺人之故意，於民國
    96年5月25日晚間10時30分許，夥同友人即被告乙○○，由
    乙○○騎乘車牌號碼2GM-629號重型機車搭載黃麒豪，行經
    臺北市大安區○○○路446號前時，黃麒豪、乙○○將上開
    機車停放路邊後，均手持機車大鎖，毆打在該路口停等紅燈
    之甲○○之頭部，導致甲○○右側額葉顱骨開放性壓迫性骨
    折、外傷性蜘蛛膜下腔出血、右前額2.5公分撕裂傷、右眉
    弓1.5公分撕裂傷、右耳1.5公分撕裂傷，黃麒豪與乙○○其
    後騎乘上開機車離開現場，適有民眾蔡睿瑋記下車號交付與
    警員，甲○○經送醫後幸得以救治。因認被告2人均涉犯刑
    法第271條第2項、第1項殺人未遂之罪嫌。
二、查公訴人認被告乙○○、黃麒豪（以下均逕稱其名）均涉有
    殺人未遂罪嫌，無非係以告訴人甲○○之指（證）訴、證人
    蔡睿瑋之證述、告訴人之國泰綜合醫院診斷證明書2份等證
    據，為其論據。
三、訊據乙○○、黃麒豪對於在前揭時、地共同毆打告訴人甲○
    ○，造成告訴人受有前揭傷害等情固均坦承不諱，惟均堅決
    否認有何殺人未遂之故意，乙○○辯稱：伊與告訴人並不認
    識，伊有欠黃麒豪人情，當天伊去黃麒豪工作的地點找他吃
    飯，黃麒豪說伊和人有糾紛，找伊去幫忙，黃麒豪只是說要
    去教訓告訴人出一口氣而已，沒有要殺告訴人的意思等語，
    其辯護人為其辯護略稱：乙○○與告訴人素不相識，一時受
    黃麒豪邀約去教訓告訴人，應該沒有殺人的犯意、動機，且
    已與告訴人和解，賠償損害等語。黃麒豪辯稱：伊和告訴人
    是KTV的同事，曾經因工作關係發生口角，並無仇恨，當天
    乙○○到伊工作的地方找他，伊告訴乙○○想換工作，因伊
    和同事有口角，2人一時氣憤才想找告訴人出一口氣，且當
    時是自行停下來，認為已經出一口氣了，想趕快離開，伊從
    頭到尾也沒有致告訴人於死的意思等語；其辯護人為其辯護
    略稱：黃麒豪與告訴人是同事關係，案發前僅有口角糾紛，
    被告係出於教訓的意思，一時失控之舉，應該沒有殺人的犯
    意、動機，應與殺人之構成要件不符，且黃麒豪已與告訴人
    和解，賠償損害，告訴人亦表示撤回傷害告訴等語。
四、經查：
  (一)告訴人甲○○於前揭時、地，遭黃麒豪、乙○○2人持機車
    大鎖毆打而受有前揭傷害等情，業據證人即告訴人甲○○於
    檢察官偵訊及本院審理時結證在卷（見偵查卷第31、32頁、
    本院卷第90頁至同頁背面），並有告訴人提出之國泰綜合醫
    院診斷證明書（見偵查卷第9頁）在卷可稽。黃麒豪於本院
    審理時亦自承其持機車大鎖毆打告訴人，雖乙○○於本院行
    準備程序時辯稱伊係持安全帽朝告訴人揮打，不知道有無打
    到告訴人云云，然其於本院審理時自稱因時間久了，且當時
    很混亂，已經忘記伊當時持何工具毆打告訴人等語，是其對
    於當時之情形係已不復記憶，惟乙○○持機車大鎖告訴人一
    節，除據證人甲○○證述外，證人蔡睿瑋於檢察官96年9月
    26日偵訊時亦證稱：伊看到那二位年輕人下車，手拿大鎖往
    告訴人停紅綠燈之路口，他們二人就罵髒話，然後伊就聽到
    他們打人的聲音等語，足見乙○○當時亦是持機車打鎖毆打
    告訴人無誤。
  (二)公訴人雖以黃麒豪、乙○○2人係持機車大鎖毆打告訴人頭
    部，認渠2人有殺人之犯意，然按判斷行為人於行為當時，
    主觀上是否有殺人之故意，除應斟酌其使用之兇器種類、攻
    擊之部位、行為時之態度外，尚應深入觀察行為人與被害人
    之關係、衝突之起因、行為當時所受之刺激、下手力道之輕
    重、行為時現場爭執之時空背景、被害人受傷情形及行為人
    事後之態度等各項因素，綜合加以研析，尚難僅以行為人持
    機車大鎖毆打被害人之頭部，即認其必有殺人之犯意。
  (三)而查乙○○與告訴人並不認識，黃麒豪與告訴人係KTV廚房
    的同事，曾經因工作關係發生口角，2人與告訴人並無仇恨
    等情，除據黃麒豪、乙○○陳述在卷，並據證人甲○○於本
    院審理時證述屬實，足見黃麒豪、乙○○應無殺害告訴人之
    動機。又黃麒豪、乙○○在動手毆打告訴人後，係自行停止
    而離開，並無遭他人阻止之情形，倘渠2人有殺害告訴人之
    故意，當能順利繼續為之，惟黃麒豪認為已出了一口氣，所
    以要乙○○趕快離開現場，足見渠2人所辯係因一時氣憤，
    想找告訴人出一口氣，無致告訴人於死之故意，應屬可信。
  (四)又告訴人受傷之部位雖大部分均在頭部，惟依告訴人身材瘦
    小，係騎乘機車在停等紅燈時遭到黃麒豪、乙○○攻擊，且
    在遭被告2人毆打後即立刻蹲下（此等情節業據證人甲○○
    於本院審理時證述明確，見本院卷第90頁背面），衡以經驗
    法則，被告2人之身高均較告訴人高，渠2人持機車大鎖朝告
    訴人揮打，最易揮打到的部位自在告訴人的上半身，於告訴
    人蹲下時更是如此，而被告2人當時既是氣憤不已，場面又
    混亂，渠2人隨意朝告訴人揮打，並拳打腳踢告訴人，毆打
    到告訴人頭部之機會自屬較高，因而尚難以告訴人頭部受傷
    嚴重即認被告2人有殺人之故意。
  (五)綜上所述，被告2人既係因一時氣憤而動手毆打告訴人，且
    自行停止毆打行為，堪認渠2人應僅係出於傷害之故意，而
    無殺害告訴人之故意。
五、核被告2人所為，均係犯刑法第277條第1項之傷害罪。雖公
    訴人認被告2人係犯殺人未遂罪而提起公訴，然經本院審理
    後認應論以普通傷害罪，業據論述如前，公訴人容有誤會；
    惟按「刑事判決得就起訴之犯罪事實變更檢察官起訴所引應
    適用之法條者，以科刑或免刑判決為限，檢察官以殺人未遂
    起訴，經審理結果，認為被告所犯實為傷害罪，未經合法告
    訴，則於判決理由欄敘明其理由逕依刑事訴訟法第303條第3
    款諭知不受理判決即可，無適用同法第300條之餘地」，有
    最高法院71年度台上字第6600號判決意旨可資參照，是本件
    並不生變更起訴法條之問題。又按告訴乃論之罪，告訴人於
    第一審辯論終結前得撤回其告訴，告訴經撤回者，應諭知不
    受理之判決，刑事訴訟法第238條第1項、第303條第3款定有
    明文。再刑法第277條第1項之傷害罪，須告訴乃論，同法第
    287條復有規定，本件告訴人甲○○業於本院97年5月26日審
    理時當庭撤回告訴，有審理筆錄可稽，揆以前開說明，本院
    應逕適用刑事訴訟法第303條第3款，就被告2人被訴殺人未
    遂罪改論以傷害罪，並為公訴不受理之諭知。
據上論斷，應依刑事訴訟法第303條第3款，判決如主文。
本案經檢察官楊智綸到庭執行職務。
中    華    民    國    97    年    5     月    30    日
                  刑事第十庭審判長法  官  林春鈴
                                  法  官  林柏泓
                                  法  官  呂煜仁
以上正本證明與原本無異。
如不服本判決，應於判決送達後10日內，向本院提出上訴狀。
                                  書記官  黃鈴容
中    華    民    國    97    年    5     月    30    日


司法院資訊處製作；財團法人民間司法改革基金會備份。
